【裁判字號】    92,易,1130
【裁判日期】    920827
【裁判案由】    詐欺等
【裁判全文】
臺灣臺北地方法院刑事判決                        九十二年度易字第一一三０號
    公  訴  人  臺灣臺北地方法院檢察署檢察官
    被      告  乙○○  男  六.
                甲○○  男  四.
右列被告等因詐欺等案件，經檢察官提起公訴（九十年度偵字第二二一０七號），本
院判決如左：
    主  文
乙○○共同行使偽造私文書，足以生損害於公眾及他人，累犯，處有期徒刑拾月。
甲○○共同行使偽造私文書，足以生損害於公眾及他人，處有期徒刑捌月。
如附表所示之照片、印鑑證明、偽造「戊○○」署押及該偽造「戊○○」印章均沒收
。
    事  實
一、乙○○前因偽造有價證券等案件，於民國八十三年四月十四日經台灣桃園地方法
    院以八十三年度訴緝字第一０號判處有期徒刑四年八月，嗣經最高法院於同年十
    二月十四日駁回上訴確定在案，經送監執行後，原應於八十八年十月十七日執行
    完畢，提前於八十六年四月三十日縮短刑期假釋出監，假釋期滿未經撤銷，視為
    已執行完畢，詎其不知警惕，與甲○○、綽號「林董」、「陳先生」等真實姓名
    年籍不詳之成年男子共同意圖為自己不法之所有，基於行使偽造、變造文書及詐
    欺取財之犯意聯絡，先於九十年十月間某日，由乙○○將其所有如附表所示之照
    片一張交予「林董」，以換貼照片之方式變造戊○○之國民
    雄，足以生損害於戊○○及戶政主管機關對於國民
    陳先生」指示甲○○偽稱其姓名為「吳建良」，攜帶由「陳先生」所交付裝有不
    實身分及財產證明文件之紙袋一只，於同年十月三十一日下午二時許，前往設於
    台北市○○○路○段五十一號十四樓之銳豐實業股份有限公司（下稱銳豐公司）
    樓下，會同由「林董」派遣前來之乙○○，共同上樓進入銳豐公司，與該公司之
    業務部主任丙○○洽談所有權人為戊○○、坐落台中市○○段四四地號土地之買
    賣事宜，欲將該筆土地出售予銳豐公司，以詐取該公司之價金款項。乙○○並自
    稱其為戊○○，自甲○○所攜上揭文件袋中取出偽刻之戊○○印章、前開變造戊○○國民
    台中市中興地政事務所核發之該筆土地所有權狀等物予丙○○審閱，以取信於丙○○，致丙○○不疑有他，誤信其為土地所有權人戊○○本人，乃代表該公司與
    乙○○簽訂不動產預定買賣合約書二份，約定銳豐公司以總價新台幣七千四百萬
    元購入上開土地，由乙○○於前揭買賣合約書上偽造如附表所示之戊○○簽名，
    並以上開偽刻印章蓋用戊○○之印文後，將前述買賣合約書交予丙○○而行使之
    ，以表示戊○○欲出售該筆土地之意思，足以生損害於戊○○、丙○○、銳豐公
    司及地政機關對於土地登記管理之正確性。迨丙○○於簽約後再次審閱上開證明
    文件時發現可疑，乃於同年十一月一日親自前往前揭文件所載之
    春煙本人，經戊○○告知係經他人冒名等情後，報請警方於同年月二日下午七時
    許，在買賣雙方於銳豐公司確認上開合約時，當場查獲甲○○、乙○○二人，使
    其詐欺取財之犯行未能得逞，並扣得前開偽造、變造之身分及財產證明文件。
二、案經丙○○訴由臺北市政府警察局中正第二分局報告臺灣臺北地方法院檢察署檢
    察官偵查起訴。
    理  由
一、右揭犯罪事實，業據被告乙○○、甲○○二人迭於警訊及偵審中坦承不諱，核與
    證人丙○○、戊○○及土地買賣仲介人劉頤冬等人分別於警詢及偵查時所述情節
    相符，並有上開貼有乙○○照片之變造戊○○國民
    明、土地所有權狀各一份、不動產預定買賣合約書二份等物扣案可資佐證，足徵
    其二人前揭任意性自白與事實相符，本件事證明確，被告二人之犯行均堪認定，
    應予依法論科。
二、按國民
    動產預定買賣合約書為同法第二百十條所定之私文書；另由戶政事務所核發戊○○名義之印鑑證明則係「林董」、「陳先生」等人明知不實而以偽刻之印章使該
    所公務員登載不實所核發之公文書，再交付予被告二人於簽約時持以行使。核被
    告二人所為，均係犯刑法第二百十六條、第二百十二條行使變造特種文書罪、同
    法第二百十六條、第二百十條行使偽造私文書罪、同法第二百十六條、第二百十
    四條行使使公務員登載不實文書罪及同法第三百三十九條第三項、第一項之詐欺
    取財未遂罪。起訴書中就被告所犯法條欄雖漏未論列前開行使偽造私文書及行使
    使公務員登載不實文書部分之法條，並就國民
    犯罪事實欄部分已載明此部分之犯罪行為，且嗣後於九十二年八月十一日之審判
    期日分別經本院當庭告知及公訴人以言詞補充前揭所犯罪嫌法條予被告二人知悉
    ，並經公訴人於本院同年七月二十五日第一次審判期日中以言詞就戊○○國民身
    分證部分將起訴書原載之偽造行為更正為變造，附此敘明。被告二人就上開行使
    變造國民
    犯行，分別均與綽號「林董」、「陳先生」等真實姓名年籍不詳之成年男子間有
    犯意之聯絡及行為之分擔，均為共同正犯；被告與共犯等人偽造戊○○印章、印
    文及署押為偽造私文書之階段行為，又變造特種文書、偽造私文書及使公務員登
    載不實之低度行為，為行使變造特種文書、行使偽造私文書及行使使公務員登載
    不實文書之高度行為所吸收，均不另論罪。被告二人行使前開偽造及變造文書之
    目的在於詐欺取財，是其所犯上開各項罪名間有方法、結果之牽連關係，應從一
    重以行使偽造私文書罪處斷。查被告乙○○前因偽造有價證券等案件，於八十三
    年四月十四日經台灣桃園地方法院以八十三年度訴緝字第一０號判處有期徒刑四
    年八月，嗣經最高法院於同年十二月十四日駁回上訴確定在案，經送監執行後，
    原應於八十八年十月十七日執行完畢，提前於八十六年四月三十日縮短刑期假釋
    出監，假釋期滿未經撤銷，視為已執行完畢等情，有台灣高等法院被告全國前案
    紀錄表一份在卷可稽，其於受有期徒刑之執行完畢後五年內再犯本件有期徒刑以
    上之罪，為累犯，應依刑法第四十七條規定加重其刑。爰審酌被告二人犯罪之動
    機、目的在於與共犯「林董」、「陳先生」等人共謀詐取銳豐公司之鉅額價金、
    犯罪之手段、智識程度、犯罪未能詐得款項前即遭識破查獲、犯後尚能坦承犯行
    ，態度良好等一切情狀，分別量處如主文所示之刑，以資懲儆。扣案如附表編號
    一、二所示變造戊○○
    印鑑證明（含其上所蓋偽造戊○○名義之印文一枚），分別為被告及其共犯所有
    供彼等犯罪所用之物，均應依刑法第三十八條第一項第二款規定宣告沒收。如附
    表編號三所示前開買賣合約書上偽造之「戊○○」簽名、印文，均應依同法第二
    百十九條規定宣告沒收。另被告之共犯等人所偽刻之該枚「戊○○」名義印章，
    雖未扣案，然並無積極證據證明其已滅失而不存在，亦應依同法第二百十九條併
    予宣告沒收。
據上論斷，應依刑事訴訟法第二百九十九條第一項前段，刑法第二十八條、第二百十
六條、第二百十條、第二百十二條、第二百十四條、第三百三十九條第一項、第三項
、第五十五條、第四十七條、第三十八條第一項第二款、第二百十九條，罰金罰鍰提
高標準條例第一條前段，判決如主文。
本案經檢察官丁○○到庭執行職務。
中      華      民      國      九十二    年      八    月    二十七    日
                                臺灣臺北地方法院刑事第七庭
                                        法  官  邱光吾
附表：
一、變造戊○○國民身分證上被告乙○○照片壹張。（見偵查卷宗第二一頁）
二、台灣省台中市南屯區戶政事務所核發戊○○名義之印鑑證明壹份。（見偵查卷宗
    第二二頁）
三、不動產預定買賣合約書上偽造之戊○○署押共壹拾柒枚。（含簽名貳枚及印文壹
    拾伍枚，見偵查卷宗第二三至第三０頁）
右正本證明與原本無異。
如不服本判決，應於判決送達後十日內，向本院提出上訴狀。
                                        書記官  劉英芬
中      華      民      國      九十二    年      八    月    二十八     日
附錄本案論罪科刑法條全文：
刑法第二百十條：
偽造、變造私文書，足以生損害於公眾或他人者，處五年以下有期徒刑。
刑法第二百十二條
偽造、變造護照、旅券、免許證、特許證及關於品行、能力服務或其他相類之證書、
介紹書，足以生損害於公眾或他人者，處一年以下有期徒刑、拘役或三百元以下罰金
。
刑法第二百十四條
明知為不實之事項，而使公務員登載於職務上所掌之公文書，足以生損害於公眾或他
人者，處三年以下有期徒刑、拘役或五百元以下罰金。
刑法第二百十六條：
行使第二百十條至第二百十五條之文書者，依偽造、變造文書或登載不實事項或使登
載不實事項之規定處斷。
刑法第三百三十九條
意圖為自己或第三人不法之所有，以詐術使人將本人或第三人之物交付者，處五年以
下有期徒刑、拘役或科或併科一千元以下罰金。
以前項方法得財產上不法之利益或使第三人得之者亦同。
前二項之未遂犯罰之。


司法院資訊處製作；財團法人民間司法改革基金會備份。
